臺灣屏東地方法院刑事判決　　　　　　　 110年度訴字第34號
公　訴　人　臺灣屏東地方檢察署檢察官
被　　　告　黃國芳


指定辯護人　本院公設辯護人謝弘章
上列被告因違反毒品危害防制條例案件，經檢察官提起公訴（10
9 年度偵字第11939 號）及移送併辦（110 年度偵字第4147、47
33號），本院判決如下：
    主  文
黃國芳販賣第二級毒品，累犯，處有期徒刑參年。扣案之行動電
話壹支（含門號Z000000000號SIM 卡壹張）沒收；未
扣案之犯罪所得新臺幣壹仟捌佰元沒收，於全部或一部不能沒收
或不宜執行沒收時，追徵其價額。
    事  實
一、黃國芳明知甲基安非他命為毒品危害防制條例第2 條第2 項
    第2 款所列管之第二級毒品，不得非法販賣，竟意圖營利，
    基於販賣第二級毒品甲基安非他命之犯意，持其所有行動電
    話（IMEI碼：000000000000000 、000000000000000 號，含
    門號0000000000號SIM 卡1 張），與黃德全所持門號000000
    0000號（起訴書誤載為0000000000號）行動電話聯繫毒品交
    易情事後，於民國109 年10月19日18時40分許，在屏東縣長
    治鄉崙上村某中油加油站對面巷道處，販賣新臺幣（下同）
    1,800 元之甲基安非他命1 包予黃德全1 次，並當場銀貨兩
    訖。嗣因警方對黃國芳所持用上開行動電話號碼依法執行通
    訊監察，並於民國109 年12月17日20時5 分許，持本院所核
    發之109 年度聲搜字第1166號搜索票，前往黃國芳位於屏東
    縣○○鄉○○路000 號之住處執行搜索，當場扣得上開行動
    電話1 支，而悉上情。
二、案經屏東縣政府警察局里港分局報告臺灣屏東地方檢察署（
    下稱屏東地檢署）檢察官偵查後起訴及移送併辦。
    理  由
一、按被告以外之人於審判外之陳述，雖不符刑事訴訟法第159
    條之1 至之4 等規定，惟經當事人於審判程序同意作為證據
    ，法院審酌該言詞或書面陳述作成時之情況，認為適當者，
    亦得為證據，刑事訴訟法第159 條之5 第1 項定有明文。查
    本判決以下所引用具傳聞性質之證據，檢察官、被告黃國芳
    及其辯護人於本院審理中均表示同意有證據能力（本院卷第
    105 頁），本院審酌上開證據資料作成時之情況，並無任何
    違法取證之不適當情形，且對於被告涉案之事實具有相當之
    關聯性，依刑事訴訟法第159 條之5 第1 項之規定，認均具
    有證據能力。
二、事實認定：
  ㈠上開事實，業據被告於偵查中本院羈押訊問時及審理中均坦
    承不諱（聲羈卷第19至25頁；本院卷第105 、110 頁），核
    與證人即購毒者黃德全於警詢及偵訊中之證述相符（偵卷第
    31至36、221 至224 頁），並有行動電話1 支（含門號0000
    000000號SIM 卡1 張）扣案可證。此外，復有指認犯罪嫌疑
    人紀錄表，屏東地檢署鑑定許可書、勘察採證同意書、屏東
    縣政府警察局里港分局辦理毒品危害防制條例案尿液送檢人
    真實姓名對照表、尿液初步檢驗結果報告表、查獲施用毒品
    案件報告表，本院通訊監察書（109 年度聲監字第568 號、
    109 年度聲監續字第1283、1371號）、通訊監察譯文、通聯
    調閱查詢單，本院109 年度聲搜字第1166號搜索票、自願搜
    索同意書、屏東縣政府警察局里港分局搜索扣押筆錄、扣押
    物品目錄表等件在卷可稽（偵卷第61、71至79、151 至169
    、215 至220 頁）。基上，堪認被告上開任意性自白核與客
    觀事實相符，可以採信。
  ㈡按販賣毒品之所謂販賣行為，係行為人基於營利之目的，而
    販入或賣出毒品而言。販賣毒品者，其主觀上須有營利之意
    圖，且客觀上有販賣之行為即足構成，至於實際上是否已經
    獲利則非所問。即於有償讓與他人之初，係基於營利之意思
    ，並著手實施，而因故無法高於購入之原價出售，最後不得
    不以原價或低於原價讓與他人時，仍屬販賣行為。必始終無
    營利之意思，縱以原價或低於原價有償讓與他人，方難謂為
    販賣行為，而僅以轉讓罪論處（最高法院100 年度台上字第
    4683號判決意旨參照）。次按販賣毒品乃違法行為，交易雙
    方類皆以隱匿秘密之方式而為，且毒品無公定價格，每次購
    買價量，隨時可能依雙方關係深淺、資力、需求量及對行情
    之認知、來源是否充裕、查緝是否嚴緊，購買者被查獲時供
    述來源對象之可能性風險等因素之評估，因而異其標準，機
    動調整，非可一概而論。販賣毒品之利潤所得，除經坦承犯
    行或價量俱屬明確者外，本難查得實情，是以除非別有積極
    事證，足認係以同一價量委託代買、轉售或無償贈與，確未
    牟利以外，尚難執此遽認非法販賣毒品之證據尚有不足（最
    高法院97年度台上字第1012號、97年度台上字第3557號判決
    意旨參照）。經查，被告販賣毒品予證人黃德全之過程中，
    向其收取金錢並交付毒品，行為外觀上顯均具備販賣毒品犯
    行之構成要件，對被告而言應極具風險性，而被告與證人黃
    德全間復無深刻交情或其他密切關係，足認有從中賺取買賣
    價差牟利之意圖及事實，應屬合理認定，依上開判決意旨，
    概可認被告係出於營利之意圖而為之，即屬販賣行為。
  ㈢綜上所述，本案事證明確，被告販賣第二級毒品之犯行洵堪
    認定，皆應依法論科。
三、論罪科刑
  ㈠按甲基安非他命為毒品危害防制條例第2 條第2 項第2 款所
    列之第二級毒品，未經許可，不得販賣。是核被告所為，係
    犯毒品危害防制條例第4 條第2 項之販賣第二級毒品罪。被
    告販賣第二級毒品前持有第二級毒品之低度行為，為販賣之
    高度行為所吸收，不另論罪。另檢察官移送併辦部分（即屏
    東地檢署110 年度偵字第4147、4733號），與本案起訴並經
    本院論罪部分，屬事實上同一關係，本院自得併予審理，附
    此指明。
  ㈢刑之加重及減輕事由
  ⒈累犯部分：
    被告前因施用毒品案件，經本院以105 年度簡字第75號判決
    判處有期徒刑4 月確定，並於105 年8 月13日徒刑執行完畢
    之情，有臺灣高等法院被告前案紀錄表在卷可佐（本院卷第
    19至20頁）。是被告受徒刑之執行完畢，5 年內故意再犯本
    案有期徒刑以上之罪，屬累犯，應依刑法第47條第1 項之規
    定加重其刑。至於司法院釋字第775 號解釋，依解釋文及理
    由之意旨，係指構成累犯者，不分情節，一律加重最低本刑
    ，於不符合刑法第59條所定要件之情形下，致生行為人所受
    之刑罰超過其所應負擔罪責之個案，不符罪刑相當原則、比
    例原則。於此範圍內，在修正前，為避免發生上述罪刑不相
    當之情形，法院就該個案應裁量是否加重最低本刑；依此，
    該解釋係指個案應量處最低法定刑、又無法適用刑法第59條
    在內減輕規定之情形，法院應依此解釋意旨裁量不予加重最
    低本刑（最高法院108 年度台上字第338 號判決意旨參照）
    ，本案並無上開情事，自應依累犯規定，除法定刑為無期徒
    刑外，加重其刑，附此敘明。
  ⒉毒品危害防制條例第17條第2 項部分：
    經查，被告於偵查中本院羈押訊問時及審理中均坦承本案販
    賣第二級毒品犯行不諱，已如前述，應依毒品危害防制條例
    第17條第2 項規定減輕其刑。
  ⒊毒品危害防制條例第17條第1 項部分：
    按毒品危害防制條例第17條第1 項規定：「犯第4 條至第8
    條、第10條或第11條之罪，供出毒品來源，因而查獲其他正
    犯或共犯者，減輕或免除其刑。」所稱「供出毒品來源，因
    而查獲其他正犯或共犯」，須被告翔實供出與其犯罪有關之
    本案毒品來源的具體事證，因而使警方或偵查犯罪機關知悉
    其他正犯或共犯，據以查獲其人、其犯行的結果，二者兼備
    並有因果關係，始能獲上述減免其刑之寬典。又所謂查獲其
    人、其犯行，雖不以達有罪認定之已無合理懷疑存在之程度
    為必要，但至少應有具體可查之其他事證，使檢、警等偵查
    機關據以調查，並得憑以佐證上訴人之指證，方得獲邀上開
    減免其刑之寬典，非謂行為人一有「自白」、「指認」毒品
    來源者，即有上開減免其刑規定之適用（最高法院110 年度
    台上字第4480號判決意旨參照）。查被告於本院準備程序時
    供承本案毒品來源為綽號「阿誠」之人等語（本院卷第49頁
    ）。然被告到案後，對於毒品來源虛與委蛇，僅稱其持有吸
    食之安非他命，係於109 年7 月底至9 月中旬，向男子綽號
    「阿呈」購買安非他命3 次，交易地點為庄內界揚超商電子
    遊藝場內（經查證地點為屏東縣○○鄉○○路000 號），對
    於販毒者「阿呈」之真實姓名年籍特徵等資料堅不吐實，致
    無法查證溯源，亦無查獲其他正犯及共犯等情，有屏東縣○
    ○○○○里○○○000 ○0 ○00○里○○○○00000000000
    號函附警製偵查報告在卷可參（本院卷第41至43頁）。是偵
    查犯罪機關並未因被告之供述而查獲本案毒品來源，應可認
    定，故被告並無毒品危害防制條例第17條第1 項減免其刑規
    定之適用，附此敘明。
  ⒋刑法第59條部分：
    按刑事審判旨在實現刑罰權之分配正義，故法院對有罪被告
    之科刑，應符合罪刑相當之原則，使輕重得宜，罰當其罪，
    以契合社會之法律感情，此所以刑法第57條明定科刑時應審
    酌一切情狀，尤應注意該條所列10款事項以為科刑輕重之標
    準，並於同法第59條賦予法院以裁量權，如認犯罪之情狀可
    憫恕，認科以最低度刑仍嫌過重者，得酌量減輕其刑，俾使
    法院就個案之量刑，能為適當之斟酌。刑法第59條之所謂犯
    罪之情狀，應審酌其犯罪有無可憫恕之事由，即有無特殊之
    原因與環境，在客觀上足以引起一般同情，暨宣告法定低度
    刑，是否猶嫌過重等因素，以為判斷（最高法院45年台上字
    第1165號判例、80年度台上字第3694號判決、102 年度台上
    字第3046號判決意旨參照）。經查，被告本件販賣第二級毒
    品犯行之對象僅1 人、次數僅1 次、交易金額為1,800 元，
    均非甚鉅，顯非進貨後大量販賣之賣家，其藉此所獲致之利
    益實難與專業盤商、毒梟販毒規模相提並論，又被告為低收
    入戶，且與其父親均領有身心障礙證明，並有一稚齡10歲之
    未成年女兒需撫養，此有被告之戶籍謄本、屏東縣長治鄉低
    收入戶證明書及其與父親之身心障礙證明在卷可佐（本院卷
    第59至67頁）。而販賣第二級毒品罪於109 年7 月15日修正
    施行後之法定刑為有期徒刑10年以上，縱依毒品危害防制條
    例第17條第2 項規定減輕後，減得之最輕本刑猶為有期徒刑
    5 年，實有情輕法重之可堪憫恕之處，爰就被告本案販賣第
    二級毒品犯行，依刑法第59條之規定酌減其刑。
  ⒌綜上，被告販賣第二級毒品犯行，同時有前述累犯、毒品危
    害防制條例第17條第2 項、刑法第59條等刑之加重減輕事由
    ，茲依法先加重（法定刑為無期徒刑部分依法不得加重）後
    遞減輕之。
  ㈣爰審酌被告：⒈明知甲基安非他命係列管之第二級毒品，戕
    害施用者之身心健康及其等家庭社會生活，詎其竟無視法律
    禁令，為本案販賣第二級毒品之犯行，實已助長毒品之流通
    ，影響社會治安，所為誠屬不應該；⒉販賣對象人數、毒品
    數量及犯罪所得之多寡；⒊犯後坦認犯行之態度；⒋高中肄
    業之智識程度；⒌前於109 年5 月時於台塑企業工作，嗣因
    受傷而待業中；⒍離婚，育有1 個未成年女兒之家庭生活狀
    況等一切情狀（本院卷第110 頁），就其所犯，量處如主文
    所示之刑，以資懲儆。
四、沒收部分：
  ㈠供犯罪所用之物部分：
    按犯第4 條至第9 條、第12條、第13條或第14條第1 項、第
    2 項之罪者，其供犯罪所用之物，不問屬於犯罪行為人與否
    ，均沒收之，毒品危害防制條例第19條第1 項定有明文。經
    查，扣案之行動電話1 支（IMEI碼：000000000000000 、00
    0000000000000 號，含門號0000000000號SIM 卡1 張），為
    被告所有供本件販賣第二級毒品犯行中使用，此為被告供承
    在卷（本院卷第49、108 頁），並有前引通訊監察譯文在卷
    可佐，自應依上開規定，於被告所犯罪刑項下宣告沒收之。
  ㈡犯罪所得部分：
    按犯罪所得，屬於犯罪行為人者，沒收之；前2 項之沒收，
    於全部或一部不能沒收或不宜執行沒收時，追徵其價額，刑
    法第38條之1 第1 項前段、第3 項定有明文。經查，被告本
    件販賣毒品所得之1,800 元，雖未扣案，惟既係被告本案之
    犯罪所得，自應依上開規定，於被告所犯罪刑項下宣告沒收
    ，於全部或一部不能沒收或不宜執行沒收時，追徵其價額。
據上論斷，應依刑事訴訟法第299 條第1 項前段，毒品危害防制
條例第4 條第2 項、第17條第2 項、第19條第1 項，刑法第11條
、第47條第1 項、第59條、第38條之1 第1 項前段、第3 項，判
決如主文。
本案經檢察官葉幸提起公訴及移送併辦，檢察官何克昌到庭執
行職務。
中    華    民    國   110    年    10    月    22    日
                  刑事第六庭  審判長法  官  程士傑
                                    法  官  蕭筠蓉
                                    法  官  陳一誠
以上正本證明與原本無異。
如不服本判決應於收受判決後20日內向本院提出上訴書狀，並應
敘述具體理由；其未敘述上訴理由者，應於上訴期間屆滿後20日
內向本院補提理由書（均須按他造當事人之人數附繕本）「切勿
逕送上級法院」。
中    華    民    國   110    年    10    月    22    日
                                    書記官  陳佳迪
附錄本案論罪科刑法條全文：
毒品危害防制條例第4 條第2 項
製造、運輸、販賣第二級毒品者，處無期徒刑或10年以上有期徒
刑，得併科新臺幣1 千5 百萬元以下罰金。
附件：卷證代號對照表
┌───────────────┬───┐
│卷證名稱                      │ 代號 │
├───────────────┼───┤
│109年度偵字第11939號卷        │ 偵卷 │
├───────────────┼───┤
│109年度聲羈字第286號卷        │聲羈卷│
├───────────────┼───┤
│110年度訴字第34號卷           │本院卷│
└───────────────┴───┘